【裁判字號】    95,財管,52
【裁判日期】    950621
【裁判案由】    指定遺產管理人
【裁判全文】
臺灣高雄地方法院民事裁定              95年度財管字第52號
聲  請  人  何宜昌即佑昇當鋪.
上聲請人聲請選任被繼承人甲○○之遺產管理人事件，本院裁定
如下：
  主  文
選任林春華律師為被繼承人甲○○之遺產管理人。
准對被繼承人甲○○之繼承人為承認繼承之公示催告。
被繼承人甲○○之繼承人，應自前項公示催告最後登載新聞紙之
日起，壹年內承認繼承，上述期限屆滿，無繼承人承認繼承時，
被繼承人甲○○之遺產，於清償債權並交付遺贈物後，如有剩餘
即歸屬國庫。
程序費用新臺幣壹仟元由被繼承人甲○○之遺產負擔。
  理  由
一、本件聲請意旨係以：被繼承人甲○○（男，民國○○年○○
    月○○日生，身分證統一編號：Ｚ000000000號，
    生前戶籍址：高雄市○○區○○街四九號）於九十四年十二
    月二十九日過世。被繼承人甲○○過世前於九十四年十二月
    二十三日持其所有靠行於高雄市大昌計程車運輸合作社之車
    牌號碼：Ｙ８－９５８之營業計程車乙輛向聲請人質押典當
    ，該車於九十五年四月六日已流當，惟被繼承人甲○○於九
    十四年十二月二十九日過世，其法定繼承人均依法拋棄繼承
    亦未依民法規定選定遺產管理人，聲請人為辦理流當過戶登
    記及不發新領牌照登記書，爰依法提起本件聲請。
二、按先順序繼承人均拋棄其繼承權時，由次順序之繼承人繼承
    ，其次順序繼承人有無不明或第四順序之繼承人均拋棄其繼
    承權者，準用關於無人承認繼承之規定；又繼承開始時，繼
    承人有無不明者，而無親屬會議或親屬會議未於一個月內選
    定遺產管理人者，利害關係人得聲請法院選任遺產管理人，
    並由法院依公示催告程序，定六個月以上之期限，公告繼承
    人，命其於期限內承認繼承，民法第一千一百七十六條第六
    項、第一千一百七十八條第一項、第二項規定甚明。
三、經查：
（一）本件聲請人主張為被繼承人甲○○之質權人，被繼承人甲
      ○○於九十四年十二月二十九日死亡，惟其生前尚將其所
      有靠行於高雄市大昌計程車運輸合作社之營業自小客車車
      號：Ｙ８－９５８號質押點當予聲請人所開設之佑昇當舖
      ，茲因該車於九十五年四月六日流當，聲請人為辦理相關
      流當過戶登記及補發新領牌照登記書等事宜，但被繼承人
      甲○○死亡後其法定繼承人均拋棄繼承，且未召開親屬會
      議選任遺產管理人等情，業據聲請人提出高雄市當舖商業
      同業公會流當證明書、行照、汽（機）車各項異動登記書
      、相驗屍體證明書、戶籍謄本等資料為證。則本件聲請人
      對於被繼承人甲○○之遺產顯有利害關係，其聲請指定遺
      產管理人，即屬有據。又被繼承人甲○○死亡後，未據召
      開親屬會議選定遺產管理人，且全部繼承人均已拋棄繼等
      情，亦據提出本院九十五年度繼字第二五五號准予繼承人
      拋棄繼承之通知一紙為證，並經本院依職權調取九十五年
      度繼字第二五五號、六八一號拋棄繼承事件案卷核閱無誤
      ，聲請人之主張自堪信為真實。
（二）次查選任遺產管理人，法院有裁量權，應依職權選任適當
      之人為遺產管理人，如經選任確定，即有擔任遺產管理人
      之義務，而選任遺產管理人須考慮其適切性，應以熟悉相
      關法律程序，並對遺產宜債情況瞭解較深，且對遺產之管
      理亦能為公平處理者為優先選任。並鑑於具備律師身分之
      人，不但具有法律規定之相關專業知識，行止亦受律師法
      之規範，倘無其他不適任原因，當為適任人選，而林春華
      律師（事務所地址：高雄市○○○路二一一號十樓之四）
      係向高雄律師公會登記願意擔任遺產管理人之人員，此有
      九十四年十月三十日高雄律師公會登錄律師願意擔任遺產
      管理人名單一份在卷足稽，應為擔任遺產管理人之妥適人
      選。從而，選任林春華律師擔任本件被繼承人甲○○之遺
      產管理人，負責處理有關被繼承人遺產事宜。爰裁定如主
      文第一項所示，併依法為承認繼承之公示催告。
（三）依非訟事件法第一百五十七條、第二十四條第一項，裁定
      如主文。
中    華    民    國    95    年    6     月    21    日
                  家事法庭法  官  程克琳
上為正本係照原本作成。
如對本裁定抗告須於裁定送達後10日內向本院提出抗告狀。
中    華    民    國    95    年    6     月    21    日
                          書記官  王治華


司法院資訊處製作；財團法人民間司法改革基金會備份。
